臺灣高等法院民事判決　　　　　　　　　94年度智上字第35號
上　訴　人
即被上訴人　甲○○
訴訟代理人　王東山律師
複　代理人　李美寬律師
　　　　　　林孝甄律師
　　　　　　張宜暉律師
被　上訴人
即　上訴人　全聯世界開發股份有限公司
法定代理人　高銘村
被　上訴人
即　上訴人　乙○○
上列二人共同
訴訟代理人　張泰昌律師
上列當事人間損害賠償事件，上訴人對於中華民國94年 6月22日
臺灣臺北地方法院94年度智字第14號第一審判決提起上訴，本院
於94年11月1日言詞辯論終結，判決如下：
    主  文
原判決關於命上訴人全聯世界開發股份有限公司、乙○○給付部
分，及該部分假執行之宣告，暨命上訴人全聯世界開發股份有限
公司、乙○○負擔訴訟費用之裁判均廢棄。
上開廢棄部分，上訴人甲○○在第一審之訴及假執行之聲請均駁
回。
甲○○上訴駁回。
第一審關於命全聯世界開發股份有限公司、乙○○負擔訴訟費用
部分，及第二審訴訟費用關於全聯世界開發股份有限公司、乙○
○上訴部分，由甲○○負擔。第二審訴訟費用關於甲○○上訴部
分，由甲○○負擔。
    事  實
甲、上訴人即被上訴人甲○○方面：
壹、聲明：
一、原判決不利於上訴人之部分廢棄。
二、前開廢棄部分，被上訴人全聯世界開發股份有限公司、乙○
    ○等應再連帶給付上訴人新台幣 140萬9500元整，及自起訴
    狀繕本送達翌日起至清償日止，按年息百分之 5計算之利息
三、上訴人願供擔保，請准宣告假執行。
四、駁回對造之上訴。
貳、陳述：除與原判決記載相同者外，補稱略以：
一、全聯公司自91.8.11至93.12.2間系爭鞋類底部之出貨量為45
    311雙，依系爭合約第6條約定，全聯公司應給付之專利權利
    金為0000000元，惟其僅給付0000000元，尚欠152600元。
乙、上訴人即被上訴人全聯世界開發股份有限公司（下稱全聯公
    司）、乙○○方面：
壹、聲明：
一、原判決不利於上訴人之部分廢棄。
二、上廢棄部分，被上訴人甲○○在第一審之訴及假執行之聲請
    均駁回。
三、駁回對造之上訴。
四、如受不利之判決，上訴人願供擔保，請准免為假執行之宣告
    。
貳、陳述：除與原判決記載相同者外，補稱略以：
一、上訴人全聯公司就本件專利已依法向經濟部智慧財產局提出
    舉發。
二、系爭合約第11條既屬違約金之性質，本件違約金實有過高之
    情事。
三、上訴人全聯公司自91年8月1日起至93年12月 2日合約終止日
    止，所給付之權利金應為新台幣211萬2950元。
    理  由
一、上訴人甲○○主張：上訴人全聯公司以上訴人乙○○為連帶
    保證人，於民國89年 1月10日與上訴人簽訂「有單向通風之
    鞋類專利生產製造及國內行銷代理權合約書」（下稱系爭合
    約），約定上訴人甲○○（即專利所有者）將「有單向通風
    之鞋類，專利號碼新型第116745號」（下稱系爭專利）之生
    產、製造及國內行銷代理權授權全聯公司，合約有效時間自
    簽約日起至94年7月31止。合約第4條約定國內行銷最低雙數
    ：簽約日起至91.7.31止，行銷最低雙數為12000雙。91.8.1
    起至92. 7.31止，行銷最低雙數為24000雙。92.8.1起至93.
    7.31止，行銷最低雙數為36000雙。93.8.1起至94.7.31止，
    行銷最低雙數為48000雙。第6條約定專利權利金。第11條約
    定終止條件及違約金約款。上訴人全聯公司於91年8月1日至
    92年7月31日期間，僅行銷22,867雙；於92年8月1日至93年8
    月25日期間，僅行銷18,634雙；自93年 8月26日至93年10月
    25日止，亦僅行銷3,810雙，均未達約定之行銷最低雙數。
    另上訴人全聯公司就91年8月 1日至93年12月2日系爭鞋類底
    部之出貨量為45311雙，全聯公司應給付之專利權利金為226
    萬5550元，惟其僅給付211萬2950元，尚積欠15萬2600元。
    上訴人甲○○遂於93年12月 2日去函終止系爭合約。上訴人
    甲○○自得依系爭合約第11條約款請求上訴人全聯公司賠償
    損害。上訴人全聯公司自91年8月1日起至合約原有效期間94
    年 7月31日僅行銷45,311雙，依約尚差62,689雙，上訴人甲
    ○○本應再獲利313萬4450元（62689*50= 0000000），因全
    聯公司未達行銷最低雙數之約定，致甲○○終止系爭合約而
    無法獲得前開利益。故甲○○因全聯公司未達契約約定最低
    行銷數量及尚積欠權利金金額共計 328萬7050元（計算式：
    152600＋0000000= 0000000元），爰依系爭合約及連帶保證
    法律；關係訴請全聯公司、乙○○連帶給付 328萬7050元及
    自起訴狀繕本送達翌日起至清償日止，按年息 5％計算之利
    息。
    上訴人全聯公司、乙○○對全聯公司以乙○○為連帶保證人
    ，於89. 1.10與上訴人甲○○訂立系爭合約，約定內容如上
    述，全聯公司於上開時間銷售雙數未達約定之行銷最低雙數
    等情不爭執。但否認其違約辯以系爭合約第 4條約定國內行
    銷最低雙數係屬「盡力條款」，縱全聯公司銷售數量未達約
    定最低數量，亦僅甲○○得終止系爭合約，全聯公司並無違
    約可言，自不負損害賠償之責。另系爭合約第 6條約定專利
    權利金係依實際底部出貨量為計算標準，並非採定額方式計
    算，全聯公司僅就實際出貨量負給付權利金之義務，全聯公
    司自簽約日起至93年 8月25日止之權利金，均已如數給付等
    語。
    （原審判命上訴人全聯公司、乙○○應連帶給付187萬7550
    元本息，駁回甲○○其餘之訴。兩造各就其敗訴部分提起上
    訴。）
二、上訴人甲○○主張上訴人全聯公司以乙○○為連帶保證人於
    89年 1月10日與上訴人簽訂系爭合約，約定內容如上述。全
    聯公司於91.8. 1至93.7.31止銷售雙數均未達約定之行銷最
    低雙數，上訴人甲○○以93年12月 2日函終止系爭合約等情
    ，有上訴人甲○○提出之系爭合約、存證信函等可稽，且為
    全聯公司、乙○○所不爭執，堪認為真正。
三、上訴人甲○○主張全聯公司於91年8月 1日至93年12月2日系
    爭鞋類底部之出貨量為45311雙，依系爭合約第6條約定，全
    聯公司應給付之專利權利金為226萬5550元，惟其僅給付211
    萬2950元，尚欠15萬2600元云云（見本院卷第94頁）。上訴
    人全聯公司則謂兩造簽約以來即以原審被證一客戶結帳請款
    單（原審卷第68-91頁）為準，其已給付211萬2950元（4225
    9雙），未有積欠專利權利金情事。經查：
(一)、上訴人甲○○於原審主張全聯公司自91.8. 1至93.8.25已行
    銷之部分，未依系爭合約第 6條約定，給付足額專利權利金
    ，尚積欠15萬2600元，並以原證四客戶結帳請款單及附表為
    證據（見原審卷第5、24-47、52頁）。
(二)、查系爭合約第 6條約定「專利權利金：每雙50元，依底部出
    貨量為準，每月25日截止，月底送帳單 5日開票，一半開二
    個月期票，一半開四個月期票。」，上訴人甲○○提出之原
    證4客戶結帳請款單與上訴人全聯公司提出之被證1客戶結帳
    清款單二者相同，有原審卷附證物可資比對，是堪認兩造結
    算應付專利權利金係以原證4即被證1之客戶結帳請款單為據
    。且依上訴人甲○○於原審提出之附表記載「81.8.1-93.8.
    25原告請款金額0000000元，被告給付金額0000000元」，其
    差額為152600元。而上訴人全聯公司抗辯其自91.8.1至甲○
    ○93.12.2終止合約止，共計給付甲○○專利權利金0000000
    元，並提出付款簽收簿為據（見本院卷第72頁），上訴人甲
    ○○對全聯公司已給付專利權利金 211萬2950元乙節不爭執
    ，是堪認全聯公司並無積欠專利權利金情事。
(三)、雖上訴人甲○○嗣改稱依系合約第 6條約定專利權利金依底
    部出貨量為準，其將鞋類底部製作完成後交予全聯公司指定
    之鞋廠之數量為原審原證 2所載之數云云（見本院卷第93頁
    ）。
    查系爭合約第 6條已約定「送帳單開票」，且兩造向依客戶
    結帳請款單所載數量結算專利權利金，已如上述。證人莊千
    儀（鑫億橡膠實業有限公司負責人）於原審證述：上訴人甲
    ○○提出之原證2（原審卷第 9-21頁）係其公司製作，其未
    直接與全聯公司往來，是一家懋一公司負責製造整雙鞋子，
    其僅負責鞋底部分等情（見原審卷第 116頁背面），是上訴
    人甲○○提出之原證 2僅係證人莊千儀之鑫億公司與懋一公
    司間往來資料，並非上訴人甲○○與全聯公司間結算專利權
    利金之依據，上訴人甲○○以原證 2主張全聯公司應付專利
    權利金為226萬5550元，惟全聯公司僅給付211萬2950元，尚
    欠15萬2600元乙節為不足採。
(四)、上訴人甲○○請求全聯公司、乙○○連帶給付專利權利金15
    萬2600元本息為無理由，應予駁回。
四、上訴人甲○○主張上訴人全聯公司自91年8月1日起至合約原
    有效期間94年7月31日僅行銷45,31 1雙，依約尚差62,689雙
    ，上訴人甲○○本應再獲利313萬4450元（62689*50=000000
    0 ），因全聯公司未達行銷最低雙數之約定，致甲○○終止
    系爭合約而無法獲得前開利益，故系爭合約第 4條、第11條
    約定，請求全聯公司賠償上開數額損害云云。上訴人全聯公
    司等則抗辯合約第 4條係「盡力條款」，全聯公司如銷售未
    達最低雙數時，僅賦予甲○○提前終止合約之權利，全聯公
    司並不負賠償或其他責任等語。經查：
(一)、系爭合約第11條約定「終止條件及違約金：倘一方有違反本
    合約之規定，他方得終止本合約，並得請求受損害之賠償。
    」，第4條約定「國內行銷最低雙數：簽約日起至91.7.31止
    ，最低雙數為12000雙，…外銷數量不算。未達最低雙數，
    甲方（甲○○）有權決定是否終止本合約，倘若終止本合約
    ，所有進行中或以（已）完成之有單向通風的專利模具，雙
    方應協商合理價格由甲方收購，協商不成乙方則不得再使用
    專利部分。」，第 6條約定「專利權利金：每雙50元（不包
    含料工資），依底部出貨量為準，每月25日截止，」（見原
    審卷第8頁）。
(二)、依上所述，系爭合約第11條約定，一方違約者，他方得終止
    系爭合約，並請求損害賠償。而第 4條約定如乙方國內銷售
    數未達行銷最低雙數，甲方得終止合約，並約定甲方終止合
    約後，由乙方出資經甲方技術協助之模具（見系爭合約第10
    條）應如何處理，而就乙方實際行銷雙數與約定之行銷最低
    雙數之差額之權利金應如何處理則未論及；且若認第 4條行
    銷最低雙數係乙方之契約義務，違者即應依合約第11條負相
    當專利權利金之損害賠償，則甲方於每一行銷期限之最低專
    利權利金即得於訂約時計算（每雙專利權利金* 約定之行銷
    最低雙數），另就逾行銷最低雙數之專利權利金約定即可。
    而本件兩造就專利權利金並非採上述最低數額約定之方式，
    而係就每雙為計算，是依此堪認第 4條「國內行銷最低雙數
    」應屬「盡力條款」性質，而非乙方之契約義務。況合約第
     4條未論及乙方未達行銷最低雙數，甲方得終止合約之時間
    限制，即乙方於某一期限行銷未達該期限之最低雙數，甲方
    僅能於某一時限內主張終止合約，逾期即不得再以此為由主
    張終止合約；亦未賦予乙方得催告甲方是否行止終止權。若
    認第 4條「行銷最低雙數」係乙方之契約責任，則甲方得坐
    視乙方違約，迨契約將屆期，再以此主張乙方違約，終止合
    約並請求損害賠償，（本件乙方全聯公司於91.8.31－92.7.
    31期即未達行銷最低雙數，92.8.31－93.7.31期亦未達行銷
    最低雙數，而甲方甲○○於93.12. 2始主張終止系爭合約，
    而不待94.7.31期約屆期），此顯非兩造訂約之真意。
(三)、是堪認全聯公司未達行銷最低雙數時，上訴人甲○○僅得依
    第 4條特別約定終止合約，而不得依第11條終止合約，自亦
    無從請求損害賠償。上訴人甲○○請求全聯公司、乙○○連
    帶賠償損害313萬4450元為無理由，不應准許。
五、綜上所述，上訴人甲○○之主張均無從認為真正。從而其請
    求上訴人全聯公司、乙○○連帶給付專利權利金15萬2600元
    及損害賠償313萬4450元，合計328萬7050元本息均無理由，
    應予駁回，其假執行之聲請亦失所附麗，應併予駁回。乃原
    審判命上訴人全聯公司、乙○○連帶給付 187萬7550元本息
    ，及為准、免假執行之宣告。上訴人全聯公司、乙○○上訴
    意旨指摘原判決此部分不當，求予廢棄改判，為有理由，爰
    由本院將原判決此部分廢棄，改判如主文第二項所示。至上
    訴人甲○○之請求不應准許部分，原審為上訴人甲○○敗訴
    之判決，並無違誤，上訴人甲○○上訴意旨指摘原判決該部
    分不當，求予廢棄改判為無理由，應予駁回。
六、本件事證已明，兩造其餘攻擊防禦方法，經核與本判決之結
    果不生影響，爰不一一論述。
七、據上論結，本件全聯公司、乙○○之上訴為有理由，甲○○
    之上訴為無理由，依民事訴訟法第450條、第449條第 1項、
    第78條，判決如主文。
中　　華　　民　　國　　94　　年　　11　　月　　15　　日
                  民事第九庭    審判長法　官  吳景源
　　　　　　　　　　　      　　　　　法　官  鄭威莉
            　　　　　      　　　　　法　官  滕允潔
正本係照原本作成。
如不服本判決，應於收受送達後20日內向本院提出上訴書狀，其
未表明上訴理由者，應於提出上訴後20日內向本院補提理由書狀
（均須按他造當事人之人數附繕本）上訴時應提出委任律師或具
有律師資格之人之委任狀；委任有律師資格者，另應附具律師資
格證書及釋明委任人與受任人有民事訴訟法第466條之一第一項
但書或第二項（詳附註）所定關係之釋明文書影本。
中　　華　　民　　國　　94　　年　　11　　月　　15　　日
　　　　　　　　　　　　　　　　　　　書記官  黃麗玲
附註：
民事訴訟法第四百六十六條之一（第一項、第二項）：
對於第二審判決上訴，上訴人應委任律師為訴訟代理人。但上訴
人或其他法定代理人具有律師資格者，不在此限。
上訴人之配偶、三親等內之血親、二親等內之姻親，或上訴人為
法人、中央或地方機關時，其所屬專任人員具有律師資格並經法
院認為適當者，亦得為第三審訴訟代理人。
